臺灣高等法院臺中分院刑事裁定　　　　　100年度抗字第360號
抗　告　人
即受 刑 人　王建翔
上列抗告人因聲請更定其刑案件，不服臺灣臺中地方法院中華民
國100年3月9日裁定（100年度聲字第866號，聲請案號：臺灣臺
中地方法院檢察署100年度執聲字第472號、100年執字第2280號
），提起抗告，本院裁定如下：
    主  文
原裁定撤銷，發回臺灣臺中地方法院。
    理  由
一、抗告人即受刑人王建翔（下稱抗告人）抗告意旨係以：
  (一)按「非常上訴，乃對於確定判決之審判違背法令而設之救濟
    方法，屬於非常救濟程序，所謂非常救濟程序，必也一般救
    濟程序已窮，始得依非常上訴程序救濟，否則即不得遽提起
    非常上訴；又裁判確定後，發覺被告為累犯者，除其發覺已
    在刑之執行完畢或赦免後者外，得由該案犯罪事實最後判決
    法院之檢察官，依刑法第48條前段及刑事訴訟法第477條第1
    項規定，聲請法院以裁定更定其刑，且其裁定之效力及於被
    告，至所謂「發覺」，應指該案犯罪事實最後判決法院實際
    上發見而言，若被告實際上已符合累犯條件，依卷內所附被
    告前科資料或被告已供稱前科情形，事實審原可得發覺其為
    累犯，然事實審法院於審判時，疏予注意，致實際上並未發
    覺而未依累犯規定論處，仍不能謂事實審「已經發覺」，嗣
    於裁定確定後，始發覺被告為累犯者，仍得依上開程序以裁
    定更定其刑；上述事實審法院於可得發覺其為累犯之情形，
    然實際上並未發覺，未依累犯規定論處，其判決雖有不適用
    法則及應於審判期日調查之證據而未予調查之違誤，惟其確
    定判決於被告既無不利，若提起非常上訴，其效力不及於被
    告，並無實質之效用，且非常上訴意旨若未釋明已無從依上
    開程序聲請裁定更定其刑，自不得逕行提起非常上訴」，最
    高法院92年度台非字第149號判決要旨參照。是若事實審法
    院審理時，已知為累犯，並非判決確定後，始發覺為累犯者
    ，即應無刑法第48條之適用。
  (二)查本件抗告人於地院審理時，即由法官告知「你是累犯，如
    果不為認罪表示，可能無法為得以易科罰金之刑度」，此可
    請鈞院調取開庭錄音紀錄即明。是本件顯非裁判確定後，方
    發覺為累犯，而係事實審法院審理時，即知抗告人有累犯之
    適用，參諸前引最高法院判決意旨，自不符合刑法第48條更
    定其刑之規定，此見原裁定認事用法確有違誤。
  (三)按「原審上開經院、檢、辯、被告三方共同協商量刑之程序
    ，仍具實質量刑協商之效果，原審嗣後之判決內容附加前未
    提及之緩刑條件，不免有突襲之虞，有失法院對外意思表示
    之公示性及公信性」，鈞院100年度金上訴字第6號判決意旨
    參照。查本件抗告人在院、檢雙方告知抗告人可能涉及之犯
    罪及累犯之情形，認罪與不認罪可能面臨之刑度後為判決。
    今在判決後，突又接獲更定刑度之裁定，與抗告人所預期之
    刑度顯然不同，無異對抗告人為嚴重之突襲，揆諸上開判決
    意旨，如此裁定實有失法院對外意思表示之公示性及公信性
    ，實有未當。
二、原審裁定以：
  (一)聲請意旨略以：受刑人王建翔前因犯貪污治罪條例等案件，
    經法院判處有罪確定，經減刑後，定應執行有期徒刑11月，
    於98年4月26日縮刑期滿執行完畢（聲請書誤載為98年4 月
    27日）。詎仍不悔改，於執行完畢後5年以內，於98年12月
    26日再犯本件恐嚇取財未遂罪、傷害罪等案件，並經本院以
    99年度訴字第2495號分別判處4月、4月，定應執行有期徒刑
    7月確定在案。是受刑人未逾5年而再犯本件有期徒刑以上之
    罪，為累犯，依刑法第47條第1項規定應加重本刑至二分之
    一，爰依刑法第48條、刑事訴訟法第477條第1項聲請更定其
    刑等語。
  (二)按「裁判確定後，發覺為累犯者，依前條之規定更定其刑。
    但刑之執行完畢或赦免後發覺者，不在此限」，刑法第48條
    固定有明文。次按「受徒刑之執行完畢，或一部之執行而赦
    免後，五年以內故意再犯有期徒刑以上之罪者，為累犯，加
    重本刑至二分之一」，刑法第47條第1項亦定有明文。
  (三)經查：受刑人王建翔前因犯貪污治罪條例等案件，經法院判
    處有罪確定，經減刑後，定應執行有期徒刑11月，於98年4
    月26日縮刑期滿執行完畢之事實，有臺灣高等法院被告前案
    紀錄表及臺灣臺中地方法院檢察署刑案資料查註紀錄表各1
    件在卷可稽。又受刑人王建翔犯本件共同恐嚇取財未遂及共
    同傷害等犯行之犯罪時間係於98年12月26日，經本院以99年
    度訴字第2495號判決分別判處有期徒刑4月、4月確定，故受
    刑人係於前揭有期徒刑執行完畢後5年內故意再犯共同恐嚇
    取財未遂、共同傷害之罪，但上開判決漏未依累犯之規定加
    重其刑，亦有前開刑事判決書1份在卷可憑。則聲請人在上
    開恐嚇取財未遂、傷害案件判決確定後，發覺為累犯，據以
    向本院聲請更定累犯之刑，本院審核後認為無誤，爰依刑事
    訴訟法第477條第1項、第47條第1項、第48條、第41條第1項
    、第8項、第51條第5款，重行分別更定其刑為有期徒刑6月
    、6月，應執行有期徒刑10月。
三、惟按受徒刑之執行完畢，或一部之執行而赦免後，5年以內
    故意再犯有期徒刑以上之罪者，為累犯，加重本刑至二分之
    一；又按裁判確定後，發覺為累犯者，依前條之規定更定其
    刑。但刑之執行完畢或赦免後發覺者，不在此限，刑法第47
    條第1項、第48條固分別定有明文。然此所稱更定其刑，必
    其累犯之發覺，係在裁判確定之後，始足當之；茍於裁判確
    定之前，已經發覺有累犯之情事者，即無適用之餘地。
四、經查，抗告人前因貪污治罪條例等案件，經法院判處應執行
    有期徒刑11月確定，於98年4月26日縮刑期滿執行完畢，有
    臺灣高等法院被告前案紀錄表在卷可稽，嗣抗告人於受有期
    徒刑執行完畢後5年內，再故意於98年12月26日犯恐嚇取財
    未遂罪、傷害罪，所為即與累犯要件相符；而原審法院99年
    度訴字第2495號案對抗告人於99年10月20日判決之時，依該
    案卷內之臺灣高等法院被告前案紀錄表所示，應甚易發覺抗
    告人有累犯之情形，抗告人復以該案法官於審理時曾告知「
    你是累犯，如果不為認罪表示，可能無法為得以易科罰金之
    刑度」等語，而抗告人此部分主張是否可採，又非不得調取
    該案審理期日之錄音光碟查證，亦可因此查明該案判決當時
    是否已發覺抗告人為累犯，而斷定本件可否依刑法第48條前
    段規定以裁定更定其刑。是抗告人上開抗告意旨指摘原裁定
    未斟酌於此，尚非無據，自有再行調查之必要，且更定其刑
    本質上應由該案犯罪事實最後裁判之法院裁定，抗告人並有
    審級利益，爰由本院將原裁定撤銷，發回原審法院詳加調查
    後更為適法之處理。
據上論斷，依刑事訴訟法第413條前段，裁定如主文。
中    華    民    國   100    年    4     月    27    日
            刑事第十二庭  審判長法  官  康  應  龍
                                法  官  楊  真  明
                                法  官  王  國  棟
以上正本證明與原本無異。
不得再抗告。
                                書記官  廖  昭  容
中    華    民    國   100    年    4     月    27    日